【裁判字號】    89,交抗,142
【裁判日期】    890630
【裁判案由】    違反道路交通管理處罰條例
【裁判全文】
臺灣高等法院刑事裁定                            八十九年度交抗字第一四二號
    抗告人  甲○○
右抗告人因違反道路交通管理處罰條例案件，不服台灣臺北地方法院中華民國八十九
年五月三十一日裁定（八十八年度交聲字第六五三號），提起抗告，本院裁定如左：
    主  文
原裁定撤銷，發回臺灣臺北地方法院。
    理  由
一、抗告意旨如抗告狀所載。（如附件）
二、按汽車違反道路交通管理事件有下列情形之一，當場不能或不宜攔截製單舉發者
    ，得逕行舉發之：一、闖紅燈或平交道。二、搶越行人穿越道。三、違規停車而
    駕駛人不在場。四、不服指揮稽查而逃逸或聞消防車、救護車、警備車、工程救
    險車之警號不立即避讓者。五、以科學儀器取得違規證據資料，足資認定其違規
    事實者。六、各級學校交通服務隊，檢舉違規停車或行近行人穿越道時，不暫停
    讓行人優先通過之車輛，經現場導護人員簽證者，違反道路交通管理事件統一裁
    罰標準及處理細則第二十三條第一項定有明文。又按當場舉發者，被查獲之行為
    人為受處分人時，對違反本條例之行為，應按其違反條款規定之處罰對象，填製
    舉發違反道路交通管理事件通知單，並於被通知人欄予以勾記，駕駛人姓名欄，
    應註明其姓名後，交付該行為人簽名或蓋章收受之；拒絕簽章者，並記明其事由
    ，視為已收受，違反道路交通管理事件統一裁罰標準及處理細則第十一條第一項
    第一款前段設有明文。
三、本件抗告人即受處分人甲○○於八十八年九月十八日上午九時十九分許，駕駛車
    牌ＡＷＫ－８０６號重型機器腳踏車，沿臺北市○○區○○路由東往西直向行駛
    ，途經辛亥路、基隆路有號誌交岔路口前，可供汽（機）車迴轉對向辛亥路西往
    東車道行駛之迴轉道入口前，明知臺北市政府警察局大安分局交通分隊執行交通
    勤務警察林義彬指揮辛亥路東往西直行車輛在迴轉道入口前停駛，以供欲利用該
    迴轉道之車輛行駛之際，受處分人竟不聽交通勤務警察之指揮，逕自直行至辛亥
    路、基隆路交岔路口前停車等紅燈。林義彬警員以受處分人有違反道路交通管理
    處罰條例第六十條第二項第一款之行為而趨前自後拍照採證逕行舉發，此有受處
    分人因違規而遭拍照存證相片一張在卷佐證。惟受處分否認有不聽交通勤務警察
    指揮之違規行為，辯稱林義彬警員當時並無任何指揮之動作，並主張據以告發之
    上開照片內容觀之，無法辨視受處分人是否有違規；伊若有違規，警員應當場舉
    發云云。經查本件違規情形並無得依違反道路交通管理事件統一裁罰標準及處理
    細則第二十三條第一項逕行舉發之情形，交通勤務警察本應當場舉發，按其違反
    條款規定之處罰對象，填製舉發違反道路交通管理事件通知單，並於被通知人欄
    予以勾記，駕駛人姓名欄，應註明其姓名後，交付該行為人簽名或蓋章收受之，
    乃為正辦，緣何當時舉發員警不依此正當程序舉發，而改採逕行舉發方式舉發，
    經舉發警員林義彬於原審證稱：交通隊有規定尖峰時段避免攔停舉發，以拍照為
    準等語，其規定何在，爰有調查之必要。原審恝置未予調查，即有未洽。抗告意
    旨指摘原裁定不當，為有理由，自應由本院將原裁定撤銷，並發回原審法院調查
    後更為適法之處理。
三、據上論結，應依道路交通案件處理辦法第二十六條，刑事訴訟法第四百十三條，
    裁定如主文。
中    華    民    國    八十九    年      六        月      三十        日
                        臺灣高等法院刑事第二十四庭
                            審判長法  官  陳  貽  男
                                  法  官  李  世  貴
                                  法  官  聶  齊  桓
右正本證明與原本無異。
不得再抗告。
                                  書記官  于      誠
中    華    民    國    八十九    年      七        月      三          日


司法院資訊處製作；財團法人民間司法改革基金會備份。
